最高法院刑事判決　　　　　　　　　　　　　　　八十七年度台上字第一七八一號
　　上　訴　人　乙○○
　　　　　　　　甲○○
右上訴人等因搶奪案件，不服台灣高等法院花蓮分院中華民國八十七年一月二十三日
第二審判決 (八十六年度上訴字第三五六號，起訴案號：台灣花蓮地方法院檢察署八
十六年度偵字第五○二號) ，提起上訴，本院判決如左：
    主  文
上訴駁回。
    理  由
按刑事訴訟法第三百七十七條規定，上訴於第三審法院，非以判決違背法令為理由，
不得為之。是提起第三審上訴，應以原判決違背法令為理由，係屬法定要件。如果上
訴理由狀並未依據卷內訴訟資料，具體指摘原判決不適用何種法則或如何適用不當，
或所指摘原判決違法情事，顯與法律規定得為第三審上訴理由之違法情形，不相適合
時，均應認其上訴為違背法律上之程式，予以駁回。本件上訴意旨略稱：上訴人乙○
○、甲○○等根本沒有搶奪他人之財物，警察局之刑事組人員曾到上訴人等家中搜索
，亦未查獲有涉案之證物。警方為破案，始至上訴人等家中拍攝安全帽之照片及抄錄
機車號碼。被害人等雖指認上訴人等搶奪，但不能因渠等之指認即認定上訴人等犯罪
。至於拿到銀樓出售之金飾乃家人所有云云。
惟查原判決撤銷第一審不當之判決，改判論處上訴人乙○○、甲○○共同連續意圖為
自己不法之所有，而搶奪他人之動產罪刑，已敘明所憑之證據及認定之理由。而(一)認
定事實與證據取捨，乃事實審法院之職權，苟其證據之取捨及事實之認定，並不違背
經驗法則與論理法則，即不容任意指為違法而執為上訴第三審之理由。原判決依據卷
證資料認定上訴人乙○○、甲○○為夫妻，竟共同基於概括之犯意，意圖為自己不法
之所有，自民國八十五年八月十四日起至八十六年八月二十一日止，騎乘機車互相搭
載，先後在花蓮縣花蓮市、吉安鄉、新城鄉等地，共同搶奪徒步或騎自行車之中老年
婦女頸上之金項鍊或身上之皮包等財物，其犯罪時間、地點、被害人姓名、搶奪之財
物及犯罪態樣等，詳如原判決附表一、二所示，嗣先後於八十六年一月二十三日及同
年八月二十一日為警查獲等情。已敘明上開事實已據被害人陳阿市、李阿玉、黃張絨
、林娘妹、許楊水桃、梁寶月、林含笑、姚秀春、楊彩雲、陳曾春仔、楊林連好、劉
春梅及許玉梅等人指訴綦詳，核與目擊證人許雅惠、沈芳如、黃吳誠、林碧珠、謝一
方證述之情節相符，並有上訴人等於搶奪時所騎乘之 HEA-727號機車及所戴安全帽之
照片附卷可稽，而上訴人等搶奪所得之金飾，已由乙○○之母蘇玉蘭 (另案起訴) 於
短時間之內先後出售予金宏昌、東寶、金珍中華店、光華、安信、九大、金蓬萊等銀
樓，有金飾買入登記簿影本等可憑，因認上訴人等確有共同連續搶奪之行為，為其所
憑之證據及認定之理由。而以上訴人等否認有搶奪行為，所辯出售予銀樓之金飾為家
人所有云云，為不可採，已於理由內詳加說明及指駁。再者，上訴人等於八十五年十
月十七日搶奪陳曾春仔之財物時，係經目擊證人沈芳如發現上訴人等所騎乘之機車號
碼為「 RIC-877」，因向警方報案，始循線查獲，已據沈芳如供明在卷 (見第六○二
六號警卷影本第六十二頁正面、背面；第一審卷第一二三頁正面、背面) ，而該機車
即登記在乙○○之姊梁阿梅名下，有「機器腳踏車新領牌照登記書」影本在卷可憑 (
見第一審卷第一三○頁) 。又上訴人等於八十六年八月二十一日搶奪許玉梅之財物時
，亦係經目擊證人黃吳誠、林碧珠、謝一方等人發現上訴人等所騎乘之機車號碼為「
 HEA-727」，及甲○○著黑色洋裝，戴紅色安全帽，而向警方報案，已據證人黃吳誠
、林碧珠、謝一方及警員謝華科指證在卷 (見第四四二九號警卷第八至十一頁及第十
四頁、原審卷第三十四頁背面) ，嗣經警方查獲上開機車屬於甲○○所有 (見第四四
二九號警卷第五頁) ，甲○○亦著黑色洋裝，戴紅色安全帽，有照片附卷可憑 (見第
四四二九號警卷第十九、第二十頁) 。另銀樓之老闆劉陽俊、林炳坤並分別指認乙○
○及其母蘇玉蘭，曾持損壞或扯斷之金項鍊求售 (見第六○二六號警卷影本第一○二
頁正面、第一一三頁正面) ，況上訴人等交由蘇玉蘭出售或以梁瑞呈 (乙○○之父)
、梁春滿 (乙○○之姊) 名義出售之金飾高達二十餘件，收購之銀樓達十餘家 (見第
六○二六號警卷影本第二至第二十三頁、第四四二五號偵查卷影本第十頁背面至第十
四頁) 。且各該被害人也分別指認男性搶奪者理平頭、女性搶奪者留長髮，與上訴人
等之髮型亦相符合。經核原判決所為論敘均與卷內證據資料相符，從形式上觀察並無
認定事實不依證據或有何採證違背經驗法則、論理法則等違法情形存在。(二)按上訴第
三審法院之案件，是否以判決違背法令為上訴理由，應就上訴人之上訴理由書狀加以
審查。至原判決究有無違法，與上訴是否以違法為理由為兩事。如上訴理由書狀非以
判決違法為上訴理由，其上訴第三審之程式即有欠缺，應認上訴為不合法，依刑事訴
訟法第三百九十五條前段予以駁回。本件上訴意旨否認有搶奪行為，並辯稱所出售之
金飾為家人所有云云，乃單純事實之爭執。上訴人等以單純事實之爭執為上訴第三審
之唯一理由，對於原判決如何違背法令並無一語道及，自屬違背法律上之程式，應予
駁回。
據上論結，應依刑事訴訟法第三百九十五條前段，判決如主文。
中      華      民      國    八十七    年      五      月    二十一    日
                              最高法院刑事第一庭
                                  審判長法官  楊  文  翰
                                        法官  陳  正  庸
                                        法官  陳  世  雄
                                        法官  楊  商  江
                                        法官  洪  文  章
      右正本證明與原本無異
                                              書  記  官
中      華      民      國    八十七    年      五      月    二十六    日
